【裁判字號】    95,訴,285
【裁判日期】    950621
【裁判案由】    毒品危害防制條例
【裁判全文】
臺灣基隆地方法院刑事判決               95年度訴字第285號
公  訴  人  臺灣基隆地方法院檢察署檢察官
被      告  乙○○
                    （
指定辯護人  本院公設辯護人  庚○○
上列被告因違反毒品危害防制條例案件，經檢察官提起公訴（94
年度偵字第4986號），本院判決如下：
    主  文
乙○○意圖販賣而持有第二級毒品，處有期徒刑伍年貳月。扣案
之第二級毒品甲基安非他命拾壹包（合計驗餘淨重佰肆拾壹點
肆玖陸貳公克），均沒收銷燬之；又扣案之分裝夾鍊袋拾壹個、
夾鍊袋壹包及電子磅秤壹個，均沒收。
    事  實
一、乙○○明知甲基安非他命（起訴書誤載為安非他命）係政府
    依據毒品危害防制條例公告管制之第二級毒品，非經許可，
    不得意圖販賣而持有，竟於民國94年12月14日下午3 時30分
    許之前某不詳時日，自不詳管道取得第二級毒品甲基安非他
    命計11包（合計驗餘淨重341.4962公克）後，即基於販賣牟
    利之意圖而持有之，並將之藏放在基隆市○○區○○街132
    號11樓住處，伺機販售。嗣於尚未出售前，為警於同年12月
    14日下午3 時30分許，持搜索票前往其上址住處搜索而查獲
    ，並當場扣得上揭甲其安非他命11包（合計驗餘淨重341.49
    62公克）、與乙○○所有意圖供販賣第二級毒品用之夾鏈袋
    1 包與電子磅秤1 個，及與意圖供販賣第二級毒品無關之非
    屬毒品之白色粉末2 包（合計淨重33.51 公克）、含有第一
    級毒品海洛因殘渣之研磨器與安非他命吸食器各2 組、新臺
    幣48 3,000元。
二、案經基隆市警察局移送臺灣基隆地方法院檢察署檢察官偵查
    起訴
    理  由
一、證據能力：
    本件認定事實所引用之本件卷內所有卷證資料（包含人證與
    文書證據、物證等證據），並無證據證明係公務員違背法定
    程序所取得，又本件被告以外之人辛○○、戊○○、丁○○
    及謝麗娟於審判外之陳述，亦無刑事訴訟法第159 條之1至
    之3 所規定之不得作為證據之情形，且卷內之文書證據，亦
    無刑事訴訟法第159 條之4 之顯有不可信之情況與不得作為
    證據之情形，則依刑事訴訟法第159 條至159 條之5 之規定
    ，本件認定事實所引用之本件卷證所有證據（包含人證與文
    書證據、物證等證據），均認為有證據能力，合先敘明。
二、訊據被告坦承持有扣案之第二級毒品甲基安非他命，然矢口
    否認有何意圖販賣而持有扣案之甲基安非他命之犯行，辯稱
    ：扣案之甲基安非他命11包及磅秤等物，均係證人辛○○在
    本案為警查獲前，因欲前往臺灣區煤礦業同業公會附設臺灣
    礦工醫院（下稱臺灣礦工醫院）申請殘障證明，不方便攜帶
    扣案之毒品及磅秤等物，乃將之寄放在伊住處，伊將證人辛○○寄放的甲基安非他命中之9 小包放在住處床頭櫃，另2
    包則在徵得證人辛○○同意後，於案發前取出供大家施用，
    扣案之甲基安非他命及磅秤等物均係證人辛○○所有，非伊
    所有，伊僅係代證人辛○○保管扣案之甲基安非他命及磅秤
    等物，並無販賣之意圖云云。經查：
  (一)被告自承基隆市○○區○○街132 號11樓係伊住處，扣案之
    白色結晶體11包確係在伊持有中之事實，佐以扣案之白色結
    晶體11包，係基隆市警察局員警持本院核發之搜索票，於94
    年12月14日下午3 時30分許，在被告上址住處查獲，有本院
    94年度聲搜字第1243號搜索票、搜索扣押筆錄、基隆市警察
    局扣押物品目錄表、扣押物品收據等各1 紙及搜索現場照片
    15幀在卷可稽，且扣案之白色結晶體經送憲兵司令部刑事鑑
    驗中心鑑驗結果，均含有甲基安非他命成分，有該鑑識中心
    95年4 月20日（95）安鑑字第00654 號鑑驗通知書1 紙在卷
    可憑，足證扣案之白色結晶體內均含有第二級毒品甲基安非
    他命無訛，從而被告上開關於持有扣案甲基安非他命之不利
    於己之自白，即核與事實相符，可以採信。
  (二)被告雖以扣案之甲基安非他命11包，係證人辛○○所有寄放
    在伊住處云云置辯，然查：
    1.被告對於扣案甲基安非他命之來源先後說詞不同：(一)其於
      94年12月14日初次及第2 次警詢時供稱：扣案之甲基安非
      他命係為警同在現場查獲之證人辛○○及戊○○二人所共
      有，在案發前之1 星期至3 天前，陸陸續續寄放在伊住處
      （見偵查卷第11頁、第12頁反面）；(二)嗣於翌日經警移送
      檢察官進行複訊時供稱：在警局時聽到證人辛○○及戊○○要擔罪名，才向警供稱扣案之毒品係該2 人寄放的，實
      際上扣案物品（包括毒品及非毒品）均是案外人游榮豐（
      綽號「阿不拉」）寄放的（見偵查卷第81頁、第87頁）；
      (三)於94年12月21日第3 次警詢及同日檢察官複訊時、94年
      12月26日第4 次警詢及檢察官複訊時均供稱：扣案之毒品
      及施用器具等是伊與證人辛○○及戊○○3 人所共有，伊
      出資新臺幣12萬元，由證人辛○○出面接洽購買，合資購
      買扣案毒品之目的係為供己施用，證人丁○○可能係因警
      方是為了抓「阿不拉」，所以才會作不實陳述，她並不知
      道伊出資新臺幣12萬元（見偵查卷第121 、第127 頁、第
      135 頁反面、第137 頁）；(四)於95年3 月17日檢察官偵查
      中供稱：扣案毒品係證人辛○○在案發前1 天，為至臺灣
      礦工醫院辦理殘障證明，所以先寄放在伊住處，當時證人
      丁○○亦在場各語（見偵查卷第175 頁）。綜觀被告上開
      供述可知，被告就扣案毒品係何人所有乙節，先供稱是同
      案為警查獲之證人辛○○及戊○○所共有，嗣改稱係綽號
      「阿不拉」之案外人游榮豐所有，忽又供稱係伊與同案為
      警查獲之證人辛○○及戊○○共有，最後供稱係證人辛○○單獨所有，關於扣案毒品之來源，被告前後供述反覆，
      應係何者為真，已非無疑，是其供述扣案甲基安非他命係
      證人辛○○所有云云，即難以遽信。
    2.被告辯稱扣案之毒品係證人辛○○交予伊寄放云云，然查
      證人辛○○自始至終均否認此情，其於94年12月15日警詢
      時證述：不知扣案之毒品係何人所有（見偵卷第18頁）；
      於同日檢察官偵訊時亦結證稱：不知扣案之毒品係何人所
      有，於檢察官訊以為何被告供稱其知悉扣案毒品係何人所
      有時，證人辛○○方證稱可能是「阿不拉」所有（見偵卷
      第83頁）；於95年3 月10日檢察官偵查中證述：扣案之毒
      品非其所有，亦未收受被告交付之新臺幣12萬元，且未經
      手購買扣案之毒品，上次偵訊時稱扣案之毒品係「阿不拉
      」拿來寄放的等語，是警察搜到後要將渠等帶下樓時，詢
      問被告為什麼有這麼多東西，被告說是「阿不拉」拿來寄
      放，其當時說怎麼有可能，「阿不拉」已經很久沒有在被
      告住處，後來警察要渠等不要講，渠等即沒有再講（見偵
      查卷第168 頁）；於本院審理時證稱：扣案之毒品非其所
      有，亦未與被告集資購買扣案之毒品，當日為警查獲後，
      搭乘電梯下樓時，曾聽到有一名男子說扣案毒品是「阿不
      拉」的各語（見該日審判筆錄第6 至第8 頁）。又證人辛○○於同日審判時固證稱曾於94年夏天因手鋸傷，至臺灣
      礦工醫院就醫，並於本案發生後，曾欲前往該院申請殘障
      證明等語（見同上審判期日筆錄第8 頁），經本院函詢臺
      灣礦工醫院證人辛○○就醫情形，該院覆以：證人辛○○
      自稱遭電鋸傷及左手，造成撕裂傷及肌腱斷裂，於94年7
      月28日至94年8 月3 日，至該院就診並住院修補，然未曾
      向該院申請殘障證明等情，有該院95年6 月6 日（95年）
      礦醫事字第129 號函暨證人辛○○病歷表影本1 份附卷可
      稽，由此固可證明證人辛○○曾因手鋸傷，至臺灣礦工醫
      院就醫，及證人辛○○因受有該傷，曾欲前往臺灣礦工醫
      院申請殘障證明等情節，然證人辛○○證稱係在本案「案
      發後」欲前往臺灣礦工醫院申請殘障證明，此與被告所辯
      證人辛○○係於本案「案發前」，因欲前往臺灣礦工醫院
      申請殘障證明，而將扣案之甲基安非他命及磅秤等物交予
      伊寄放之時間不同，且縱被告所供之證人辛○○於案發前
      欲前往臺灣礦工醫院申請殘障證明之事實為真，亦難據此
      推認扣案之毒品即係證人辛○○交予被告寄放。
    3.被告另供稱證人丁○○即伊女友知悉扣案毒品係證人辛○○寄放云云，惟查，證人丁○○於警詢時證稱：扣案之毒
      品、磅秤、攪拌機等物，可能係證人辛○○或綽號「阿不
      拉」之人所有（見偵查卷第37頁）；於檢察官偵查中結證
      稱：扣案之毒品及器具均係綽號「阿不拉」之人的，因為
      其於94年8 月初前往被告住處居住時，綽號「阿不拉」及
      「阿不拉」之女兒即住在該處，且綽號「阿不拉」之人有
      在施用第二級毒品，所以猜扣案的毒品及器具係綽號「阿
      不拉」之人所有（見偵查卷第87至第88頁）；於本院審理
      時證稱，不知扣案的毒品係何人所有，於警詢時並未提到
      證人辛○○這個名字，也沒說是證人辛○○的，只有說綽
      號「阿不拉」之人偶而會來，而且只知道綽號「阿不拉」
      之人有住在被告住處，但是未確定扣案毒品是綽號「阿不
      拉」之人的，警察當時是問是否知道綽號「阿不拉」之人
      在販賣毒品，其答以不曉得各語（見本院95年5 月24日審
      判筆錄第15至第16頁）。由於證人丁○○於本院證述其於
      警詢、偵查中所為之供述與卷附警詢筆錄及偵訊筆錄之記
      載不同，被告之辯護人聲請勘驗證人丁○○之警詢錄音帶
      及偵訊錄音光碟。本院因之函請移送本案之基隆警市察局
      將證人丁○○之警詢錄音帶函送本院進行勘驗，基隆市警
      察局雖以95年6 月1 日基警刑大偵一字第0950015386號函
      覆業將證人丁○○之警詢錄音帶隨案移送至臺灣基隆地方
      法院檢察署偵辦，然本院查臺灣基隆地方法院檢察署起訴
      移送之卷證資料內，並無證人丁○○之警詢錄音帶，乃依
      職權傳喚本案紀錄證人丁○○警詢內容之證人即基隆市警
      察局警員己○○於本院95年6 月7 日到庭作證，證人己○○證稱：證人丁○○於警詢時陳述之內容與警詢筆錄記載
      相符，亦即證人丁○○於警詢時指稱扣案之毒品及器具可
      能是證人辛○○或綽號「阿不拉」之人所有等語。另本院
      於95年6 月1 日依職權勘驗證人丁○○於94年12月15日檢
      察官偵訊時之錄音光碟，勘驗結果與檢察官該日偵訊筆錄
      記載大致相符，證人丁○○於檢察官偵查中確係證述，因
      綽號「阿不拉」之人居住在被告住處，而該人又有施用第
      二級毒品，因此猜測扣案之毒品係綽號「阿不拉」之人所
      有，又自其皮包內扣得之毒品，係被告要其拿到房間，其
      順手放到皮包內等語，有本院95年6 月1 日刑事勘驗筆錄
      1 份在卷可按。由證人丁○○上開證言觀之，證人丁○○
      固於警詢、偵訊時指述扣案之甲基安非他命及磅秤等物可
      能係證人辛○○或「阿不拉」的等語，然其並未解釋究係
      根據何種事實為如此之指述，顯係憑空指述，尚難遽信，
      況此與其所陳，員警自其皮包內扣得之1 包甲基安非他命
      ，係被告交予其拿到住處房間內放置等情不符，是證人丁○○此部分證詞，亦無從據以認定扣案之毒品係證人辛○○或「阿不拉」所有。
    4.被告雖另辯稱為警查獲時所施用之甲基安非他命，係自證
      人辛○○寄放的11包甲基安非他命中，取出2 包供大家施
      用云云。惟當日同為警查獲之證人辛○○、戊○○及丁○○，並未證述如此之情節，業如前述，況被告於本院95年
      5 月27日審判長訊問對證人戊○○之證言有何意見時亦供
      稱：證人辛○○係在一個大的環保袋取出甲基安非他命供
      施用（見同上審判期日筆錄第5 頁），與同日證人許玉琳
      證述所施用之第二級毒品，係證人辛○○自行攜帶前往之
      情節大致相符，是被告此部分所辨既查無證據可佐，且與
      事實不符，無從採信。
    5.此外，同為警在現場查獲之證人戊○○於警詢、檢察官偵
      查中及本院審理時均證稱不知扣案毒品係何人所有（見偵
      查卷第27頁、第85頁），並於本院審理時證述扣案之毒品
      及器具等物並非其所有，其亦未與被告共同出資購買扣案
      之毒品等語（見本院95年5 月24日審判筆錄第4 頁）；又
      同為警在現場查獲之證人謝麗娟亦於警詢時陳稱，不知扣
      案之毒品及器具係何人所有等語（見偵查卷第43頁），是
      證人戊○○及謝麗娟亦未指證扣案之毒品係證人辛○○所
      有。
    6.綜上證據，本件被告持有扣案之甲基安非他命，業如前認
      定，本院徵諸被告不否認自證人丁○○皮包內扣得之1 包
      甲基安非他命，係其交予證人丁○○拿入住處房間衣櫥內
      放置，再佐以員警係在被告上址住處居住之房間床頭櫃內
      、住處電視機後方及證人丁○○放在房間衣櫥之皮包內查
      獲甲基安非他命等情（見偵卷第12頁至第13頁被告警詢筆
      錄、偵卷第174 頁被告偵訊筆錄），推認扣案之第二級毒
      品應係被告所有，蓋倘扣案之甲基安非他命係他人所有而
      寄放在被告住處，被告理應將之放置在同一處，而無藏置
      不同地方之理。至被告雖辯稱扣案之毒品係證人辛○○所
      有云云，然證人辛○○否認此情，且同為警查獲之證人戊○○、丁○○及謝麗娟均未如此指證，業如前述，復查無
      相關事證可佐扣案之甲基安非他命係證人辛○○所有，被
      告上開所辯，核係事後卸責之詞，無從採信。
  (三)被告確係扣案甲基安非他命之所有人，且扣案之甲基安非他
    命合計驗餘淨重高達341.4962公克，顯非供被告施用，被告
    持有該等鉅量、價格高昂，且易受潮損害之毒品，其目的無
    非供販賣牟利之用甚明，此外，復有意圖販賣而持有第二級
    毒品所用之夾鏈袋1 包及電子磅秤1 個扣案可佐，是被告辯
    稱無販賣之意圖云云，亦委不足採。
  (四)綜上所述，被告意圖販賣而持有扣案之甲基安非他命，業如
    前認定，然其矢口否認此情，無從查悉被告毒品來源等事證
    ，因此在查無證據證明被告係為日後販賣之意思而販入扣案
    之第二級毒品甲基安非他命或已販出第二級毒品甲基安非他
    命，依「罪疑利益，歸諸被告」原罪，認被告係意圖販賣而
    持有扣案之第二級毒品甲基安非他命。本案事證明確，被告
    意圖販賣而持有第二級毒品之犯行，洵堪認定，應依法論科
    。
三、查甲基安非他命係毒品危害防制條例第2 條第1 項第2 款所
    列之第二級毒品，被告乙○○未經許可，意圖販賣而持有扣
    案之甲基安非他命，核其所為係犯同條例第5 條第2 項之意
    圖販賣而持有第二級毒品罪。檢察官雖起訴被告係與綽號「
    阿不拉」之案外人游榮豐共犯此罪名，然查被告否認此情；
    且證人辛○○、戊○○及丁○○雖曾分別於警詢、檢察官偵
    查中證稱，因游榮豐曾居住在被告住處，且有施用第二級毒
    品之情形，因此認扣案之甲基安非他命可能係游榮豐所有，
    然渠等並未親自見聞游榮豐與被告共同持有扣案甲基安非他
    命之相關情事，且游榮豐縱有施用第二級毒品之事實，亦難
    據此推論游榮豐與被告共同持有扣案之甲基安非他命；另證
    人甲○○於警詢、檢察官偵查中均係證稱，在被告上址住處
    看見游榮豐持有大量海洛因，且曾在被告上址住處向案外人
    游榮豐購買海洛因等語（見偵查卷第140 至第141 頁），於
    本院審理時亦僅證述，在被告住處看見證人辛○○將新、舊
    海洛因摻在一起等語（見本院95年5 月24日審判筆錄第12頁
    ），並未證及游榮豐持有扣案甲基安非他命之情形，是檢察
    官認被告係與游榮豐共同意圖販賣而持有扣案之甲基安非他
    命，尚乏所據。爰審酌被告為圖一己私利，不惜危害他人身
    心之健康，其所持有毒品數量不少，及其犯後態度等一切情
    狀，量處如主文所示之刑。扣案之甲基安非他命（合計淨重
    341.4962公克）係查獲之第二級毒品，應依毒品危害防制條
    例第18條第1 項前段沒收銷燬之，又包裝扣案甲基安非他命
    之夾鍊袋11個，係用於包裹毒品，防止裸露、潮濕，便於攜
    帶運輸之用，且為被告所有，業如前認定，應依毒品危害防
    制條例第19條第1 項規定宣告沒收。被告雖否認扣案之夾鍊
    袋1 包及電子磅秤1 個係其所有云云，然證人辛○○、戊○○、丁○○及謝麗娟均證稱非渠等所有，徵諸證人辛○○、
    戊○○及丁○○等人僅為警查獲施用第二級毒品之犯行，有
    渠等之臺灣高等法院被告前案紀錄表在卷可參，足見渠等並
    無隨身攜帶夾鍊袋及電子磅秤之需要，是證人辛○○等證稱
    上開扣案物非渠等所有等語，即堪採信，而上開扣案之電子
    磅秤及夾鍊袋等物既係在被告住處查獲，顯在被告實力支配
    之下，再參以電子磅秤及分裝袋又係在販賣或意圖販賣而持
    有毒品案件中常見用來秤重及分裝毒品之工具，認扣案之電
    子磅秤及夾鍊袋均應屬被告所有，且係供本案意圖販賣而持
    有第二級毒品之用，爰依毒品危害防制條例第19條第1 項宣
    告沒收。至扣案之白色粉末1 包（淨重17.06 公克），不含
    法定毒品成分，僅含檢驗局部麻醉劑，扣案另包白色粉末（
    淨重16.45 公克），僅含局部麻醉劑，有法務部調查局95年
    3 月3 日調科壹字第320003407 號鑑定通知書1 紙在卷可憑
    ；又扣案之安非他命吸食器2 組，應係被告施用毒品之器具
    ；此外扣案之研磨器2 組內雖含有第一級毒品鴉片（海洛因
    ）殘渣，有前引憲兵司令部刑事鑑識中心鑑驗通知書1 紙附
    卷可參，然此與本案被告意圖販賣而持有第二級毒品之犯罪
    事實無涉；再者，本案既查無被告販出第二級毒品之事證，
    且證人丁○○及謝麗娟復非共犯，則自證人丁○○身上扣得
    之新臺幣376,000 元及自證人謝麗娟身上扣得之新臺幣107,
    000 元，即均與本案犯罪事實無相關聯，爰均不予宣告沒收
    。
據上論斷，應依刑事訴訟法第299 條第1 項前段，毒品危害防制
條例第5 條第2 項、第18條第1 項前段、第19條第1 項，判決如
主文。
本案經檢察官丙○○到庭執行職務。
中    華    民    國    95    年    6     月    21    日
                  刑事第二庭審判長法    官    王敏慧
                                  法    官    陳伯厚
                                  法    官    劉桂金
以上正本證明與原本無異。
對於本件判決如有不服，應於收受送達後10日內，向本院提出上
訴書狀，上訴於臺灣高等法院，並按他造當事人之人數附具繕本
。
中    華    民    國    95    年    6     月    21    日
                                  書 記 官    鄧順生
附錄論罪法條：
毒品危害防制條例第5條第2項：
意圖販賣而持有第二級毒品者，處 5 年以上有期徒刑，得併科新
臺幣 5 百萬元以下罰金。


司法院資訊處製作；財團法人民間司法改革基金會備份。
